【裁判字號】    89,上易,1289
【裁判日期】    890526
【裁判案由】    恐嚇
【裁判全文】
臺灣高等法院刑事判決                          八十九年度上易字第一二八九號
    上  訴  人  臺灣板橋地方法院檢察署檢察官
    被      告  甲○○
右上訴人因被告恐嚇取財案件，不服臺灣板橋地方法院八十八年度易緝字第二六四號
，中華民國八十八年十二月三十一日第一審判決（起訴案號：臺灣板橋地方法院檢察
署八十七年度偵字第八三三九號）提起上訴，本院判決如左：
    主  文
原判決撤銷。
甲○○連續意圖為自己不法之所有，以恐嚇使人將本人之物交付，處有期徒刑柒月。
扣案之戒指貳只沒收。
    事  實
一、甲○○曾於民國（下同）七十九年及八十年間，分別因詐欺及恐嚇案件，分別經
    臺灣台中地方法院及臺灣士林地方法院判處有期徒刑七月及四月，於八十一年三
    月十日執行完畢出監（不構成累犯），仍不知檢束慎行，基於意圖為自己不法所
    有之概括犯意，自八十七年四月十六日起，連續在如附表所示臺北縣三峽鎮及土
    城市等地，對附表所示之乙○○等人，以佯裝己為黑社會人士，以兇惡之口氣恫
    嚇稱其發生事情，欲借貸款項等語，並揚言其皮包內有黑星手槍可作抵押，且作
    勢威嚇欲拿出隨身攜帶皮包內之手槍，更拿出其所有之假戒指供作抵押等方式，
    對如附表所示乙○○等人施以恐嚇，令其等交出錢財，如附表所示乙○○等人或
    因而心生畏懼，而交付如附表所示不等之金錢，或雖害怕而未交付金錢，或未生
    畏怖，致甲○○未得手而未遂（各次情形詳如附表所載）。嗣於八十七年四月十
    八日上午十一時許，在臺北縣三峽鎮○○街七十六號為警查獲，並扣得甲○○恐
    嚇取財所用之戒指二只、恐嚇取財所得贓款新臺幣（下同）四千元。
二、案經台北縣警察局三峽分局報請臺灣板橋地方法院檢察署偵查起訴。
    理  由
一、訊據被告甲○○矢口否認有何恐嚇取財犯行，辯稱其並未帶槍前往，只是搭乘計
    程車，到處要賣戒指，均是再三拜託店家買戒指，請他們幫忙，沒有恐嚇云云。
    惟查右揭事實，業據被害人乙○○、戊○○、己○○、丙○○於警訊及原審訊問
    時及被害人丁○○於警訊時指訴綦詳，並與證人即搭載被告甲○○前往之計程車
    司機許裕昇、證人黃玉春於警訊時供述情節相符，且有被害人領回贓款所出具之
    贓物領據三張附卷可稽，並有被告所有供恐嚇取財犯行所用之戒指二只扣案可證
    。再佐以被害人乙○○、戊○○、己○○、丙○○及丁○○與被告原不相識，又
    無仇怨，苟無其事，何以出面指認？足見被告所辯均係事後卸責之詞，不足採信
    ，是本件事證明確，被告犯行洵堪認定。
二、核被告所為，係犯刑法第三百四十六條第一項恐嚇取財罪及同法條第三項、第一
    項之恐嚇取財未遂罪。其先後多次恐嚇取財犯行及取財未遂犯行，均時間緊接，
    犯罪構成要件相同，顯係基於概括犯意為之，應依連續犯規定，依情節較重之編
    號五該次以一罪論，並依法加重其刑。公訴人雖僅就如附表編號一、三、四及五
    之恐嚇取財犯行提起公訴，然檢察官就犯罪事實一部起訴者，其效力及於全部，
    本件被告所為如附表編號二之恐嚇取財未遂之犯罪事實，與如附表編號一、三、
    四及五之恐嚇取財部分，有連續犯裁判上一罪之關係，已如前述，自應就屬於裁
    判上一罪之如附表編號之部分一併併予審理。
三、原審認被告所犯罪證明確，予以論罪科刑，固非無見。惟查原判決認被告成立連
    續犯，並於理由欄內敘明依法加重其刑，但僅判處最低法定刑度有期徒刑六月，
    於法自有未合。公訴人據此上訴，指摘原判決不當，為有理由，自應由本院予以
    撤銷改判。爰審酌被告前於七十九年及八十年間，分別因詐欺及恐嚇案件，分別
    經臺灣台中地方法院及臺灣士林地方法院判處有期徒刑七月及四月，於八十一年
    三月十日執行完畢出監，有臺灣高等法院刑案紀錄簡覆表在卷可稽，本件雖不構
    成累犯，但已見其素行不佳，仍不知檢束慎行，尋求正當工作獲取財物，竟以恫
    嚇手段恐嚇被害人乙○○等人交付財物，使被害人乙○○等不但損失金錢，且身
    心畏懼，又觀其品性、生活狀況、智識程度、犯罪所生之損害，與犯罪後仍未坦
    承犯行，並提出診斷證明書，以己身患有癲癇症為由企圖得原諒等一切情狀，量
    處如主文所示之刑。至扣案之戒指二只，為被告甲○○所有，經其供明在卷，供
    犯罪所用之物，併依刑法第三十八條第一項第二款規定宣告沒收。
據上論斷，應依刑事訴訟法第三百六十九條第一項前段、第三百六十四條、第二百九
十九條第一項前段，刑法第五十六條、第三百四十六條第一項、第三十八條第一項第
二款，罰金罰鍰提高標準條例第一條前段，判決如主文。
本案經檢察官李進誠到庭執行職務。
中      華      民      國    八十九    年      五  月    二十六    日
                              臺灣高等法院刑事第十一庭
                                  審判長法  官  楊  照  男
                                        法  官  楊  炳  禎
                                        法  官  王  詠  寰
右正本證明與原本無異。
不得上訴。
                                        書記官  駱  麗  君
中      華      民      國    八十九    年      五      月    二十九    日
附錄：本判決論罪科刑法條全文
刑法第三百四十六條
  意圖為自己或第三人不法之所有，以恐嚇使人將本人或第三人之物交付者，處六月
  以上五年以下有期徒刑，得併科一千元以下罰金。
  以前項方法得財產上不法之利益，或使第三人得之者，亦同。
  前二項之未遂犯罰之。
附表：
  編號  被害人   恐嚇取財時間         地             點       所受損害
                                                             （新臺幣）
   一   乙○○  八十七年四月十六日  台北縣三峽鎮○○街七五號  心生畏怖
                上午十一時二十分許                            交付五百元
   二   丙○○  八十七年四月十八日 台北縣土城市○○街十巷四  未遂
                上午十時許          號四樓                    害怕但未交付
   三   己○○  八十七年四月十八日  台北縣土城市○○區○○街  未遂
                上午十時多許        十二號                    沒有恐懼
                                                              亦未交付
   四   戊○○  八十七年四月十八日  台北縣土城市○○街十四之  一千五百元
                上午十時三十分許    一號
   五   丁○○  八十七年四月十八日  台北縣三峽鎮○○街七六號  二千元
                上午十一時許


司法院資訊處製作；財團法人民間司法改革基金會備份。
